高雄高等行政法院裁定　　　　　　　　　　　　　　　九十一年度訴字第六四四號
　　原　　　告　乙○
　　　　　　　　癸○○○
　　　　　　　　丑○○
　　　　　　　　庚○○
　　　　　　　　丙○○
　　　　　　　　丁○○
　　　　　　　　戊○○
　　　　　　　　辛○○
　　　　　　　　壬○○
　　　　　　　　寅○○
　　共　　　同
　　訴訟代理人　洪士宏　律師
　　被　　　告　交通部公路總局第三區養護工程處
　　代　表　人　卯○○ 處長
　　訴訟代理人　辰○○
　　　　　　　　巳○○
右當事人間因徵收補償事件，原告不服交通部中華民國九十一年五月三十日交訴字第
○九一○○三四二六九號訴願決定，提起行政訴訟。本院裁定如左：
　　主  文
原告之訴駁回。
訴訟費用由原告負擔。
    理  由
一、按起訴不合程式或不備要件者，行政法院應以裁定駁回之。行政訴訟法第一百零
    七條第一項第十款定有明文。又依同法第五條規定向行政法院提起課予義務訴訟
    ，須經訴願前置程序始得為之，其未經過訴願程序，遽行提起該項行政訴訟，即
    屬不備起訴要件，自非法之所許。
二、本件原告起訴主張略以：本件原告與陳貞佐、己○○、子○○（另以判決駁回）
    所共同繼承坐落高雄縣大寮鄉○○○路水源段七七八地號土地（重測前為山子頂
    段一六○一之二地號，下稱系爭土地），於民國（下同）七十年間被開闢拓寬為
    省道台二十五線鳳林公路使用，係屬私有既成道路，惟迄未經政府徵收補償，乃
    向被告請求給予徵收補償，經被告以九十一年三月十五日九十三工用字第九一○
    四八八三號函復略以：有關『道』地目私有既成道路之徵收補償問題，係屬全國
    性問題，前屬土地在八十二年度以前，本局需俟中央籌措財源編列專案預算後，
    方能逐案辦理徵收補償；八十二年度以後，本局已依當時政令，將拓寬路段用地
    範圍內所屬既成道路私有土地一律編入徵收預算辦理徵收補償等語，因認損害原
    告等人受領徵收補償金之權利，經陳貞佐、己○○、子○○三人提起訴願後，經
    駁回在案。原告乙○、丙○○、丁○○、戊○○（即陳玲珍）、庚○○、辛○○
    、壬○○、癸○○○、丑○○、寅○○等人亦係被繼承人陳壬癸之繼承人，刻就
    系爭土地所有權辦理繼承登記中，其就系爭土地辦理徵收補償，享有受領補償金
    之權利，訴願決定駁回陳貞佐、己○○、子○○之訴願，亦將損害其他繼承人之
    權利，故原告等人固未曾依訴願法提起訴願，惟依行政訴訟法第四條第三項規定
    ，仍得提起撤銷訴訟等語。
三、經查，為訴訟標的之權利、義務或法律上利益為其所共同者，得為共同訴訟人，
    一同起訴或被訴，行政訴訟法第二十七條第一項第二款固定有明文，惟共同訴訟
    之提起，其客觀上必須具備(1)行政法院就該數宗訴訟均有審判權；(2)合併之數訴
    可以行同種之訴訟程序；(3)數訴之提起，須踐行先行程序者，均已踐行該先行程
    序，始得合併提起行政訴訟。本件原告既係依行政訴訟法第五條之規定提起課予
    義務訴訟，依法應踐行訴願之先行程序，然原告未經訴願程序，此有交通部九十
    一年五月三十日交訴字第○九一○○三四二六九號訴願決定書影本附本院卷內足
    憑；原告雖主張彼等為訴願人以外之利害關係人，得依行政訴訟法第四條第三項
    規定提起撤銷訴訟云云；惟此係指訴願決定撤銷或變更原處分，則訴願人以外之
    利害關係人，如因該訴願決定損害其權利或法律上利益時，可不必再經訴願程序
    而提起撤銷訴訟而言。本件原告並非上述所指之利害關係人，自無該法條之適用
    ，是原告既未經訴願，即無法單獨或與甲○○、己○○及子○○等三人合併對之
    提起行政訴訟，揆諸上開說明，其訴訟即難認為合法。而此項法定程式之欠缺，
    本院復無從命其補正，應逕認本件起訴不合法，爰裁定予以駁回。
四、依行政訴訟法第一百零七條第一項第十款、第一百零四條、民事訴訟法第九十五
    條、第七十八條、第八十五條第一項前段，裁定如主文。
中　　　華　　　民　　　國    九十一　　年　    十二　　月　　二十七　　日
                  　　　　　　高雄高等行政法院第一庭
                                　　　　　審判長法官    陳光秀
                                          法  　　官    楊惠欽
                                          法  　　官    李協明
右為正本係照原本作成。
如不服本裁定，應於裁定送達後十日內以書狀敘明理由，經本院向最高行政法院提出
抗告（須按對造人數附具繕本）；並應預繳送達用掛號郵票六份（每份三十四元）。
中　　　華　　　民　　　國    九十一　　年　    十二　　月　　二十七　　日
                                          法院書記官    周良駿
